【裁判字號】    95,簡上,386
【裁判日期】    950823
【裁判案由】    傷害等
【裁判全文】
臺灣高雄地方法院刑事判決             95年度簡上字第386號
上  訴  人  臺灣高雄地方法院檢察署檢察官
上  訴  人
即  被  告  甲○○
被      告  乙○○
上列上訴人等因被告2 人傷害等案件，不服本院高雄簡易庭於中
華民國95年2 月17日95年度簡字第52號第一審簡易判決（聲請簡
易判決處刑案號：臺灣高雄地方法院檢察署94年度偵字第19512
號、第21055 號），提起上訴，本院管轄之第二審合議庭分別就
被告乙○○為第二審判決、就上訴人即被告甲○○部分依通常程
序逕為第一審判決如下：
    主  文
原判決撤銷。
乙○○以加害生命、身體之事，恐嚇他人，致生危害於安全，累
犯，處有徒刑參月，如易科罰金，以參佰元折算壹日。又損壞他
人之機車座墊，足以生損害於他人，累犯，處有期徒刑參月，如
易科罰金，以參佰元折算壹日；扣案鐵鎚壹支，沒收之。應執行
有期徒刑伍月，如易科罰金，以參佰元折算壹日；扣案鐵鎚壹支
沒收之。
甲○○無罪。
    事  實
一、乙○○前於87年間因違反水土保持法案件，經本院以91年度
    訴更字第1001號判處有期徒刑6 月確定；又於91年間因公共
    危險等案件經本院以91年度訴定第2244號判處有期徒刑5 月
    、4 月確定，應執行有期徒刑8 月，上訴後，經臺灣高等法
    院法高雄分院以91年度上訴字第1594號駁回上訴確定；前開
    3 罪經臺灣高等法院高雄分院以92年度聲字第97號裁定定應
    執行有期徒刑1 年確定；又於92年間因過失傷害案件，經本
    院以92年度交簡字第1665號判處有期徒刑4 月確定，並與前
    開3 罪接續執行，始於93年9 月3 日縮短刑期執行完畢。詎
    乙○○猶不知悔改，因不滿其兄之房屋遭法院拍賣後由甲○
    ○得標而懷恨在心，竟於94年8 月27日23時30分許，將1 支
    鐵鎚置放在自己所有之不詳車號機車置物箱內，騎乘該機車
    前往甲○○位於高雄市○○區○○路144 號之住處門外，見
    甲○○與鄰人在門外聊天，即下車以拳頭朝甲○○揮打，並
    基於恐嚇之犯意向甲○○恫稱：你標我的房子，我要打死你
    等語，以此加害生命之言詞恐嚇甲○○使其心生畏懼，致生
    危害於其安全，甲○○見狀後將乙○○推開始未被乙○○揮
    拳擊中，乙○○繼而返身自其機車置物箱內取出上開鐵鎚1
    支欲追打甲○○，並繼續向甲○○恐嚇稱：我要打死你、搥
    死你等語，使甲○○心生畏懼，甲○○隨即轉身躲入其住宅
    內，乙○○見狀，竟未經甲○○同意，持上開鐵鎚侵入甲○
    ○之住宅客廳，欲以鐵鎚毆打甲○○，並繼續向甲○○恐嚇
    稱：要打死你等語，甲○○乃向該住宅客廳後方閃躲，乙○
    ○因甲○○之閃躲而無法攻擊得逞，竟另行基於損壞他人財
    物之故意，持上開鐵鎚敲打甲○○所有停放在客廳門邊之車
    號XD7-320 號機車坐墊，致該坐墊破裂損壞，足以生損害於
    甲○○。嗣經甲○○女兒梁耘慈報請警方到場處理，而悉上
    情。
二、案經甲○○訴由高雄市政府警察局小港分局報告臺灣高雄地
    方法院檢察署檢察官偵查後，聲請以簡易判決處刑。
    理  由
壹、乙○○部分：
一、證據能力部分：
    按被告以外之人於偵查中向檢察官所為陳述，除顯有不可信
    之情況者外，得為證據，刑事訴訟法第159 條之1 第2 項定
    有明文。偵查中對被告以外之人所為之偵查筆錄，性質上係
    屬傳聞證據。惟現階段刑事訴訟法規定檢察官代表國家偵查
    犯罪、實施公訴，依法其有訊問被告之權，證人且須具結，
    而實務運作時，檢察官偵查中向被告以外之人所取得之陳述
    ，原則上均能遵守法律規定，不致違法取供，其可信度極高
    ，職是，被告以外之人前於偵查中已具結而為證述，除反對
    該項供述得具有證據能力之一方，已釋明「顯有不可信之情
    況」之理由外，不宜以該證人未能於審判中接受他造之反對
    詰問為由，即遽指該證人於偵查中之陳述不具證據能力。查
    本件證人即告訴人甲○○於檢察官偵查中為陳述，並無證據
    顯示檢察官在偵查時有不法取供之情形，亦查無證據顯示上
    開證述有顯不可信之情況，依上開說明，證人甲○○之證言
    自具有證據能力，合先敘明。
二、實體部分：
(一)訊據被告乙○○固坦承損壞告訴人甲○○機車坐墊及侵入告
    訴人甲○○住宅，惟矢口否認有何恐嚇告訴人甲○○之犯行
    。經查：
 1、被告乙○○損壞機車坐墊及侵入住宅犯行，業據被告乙○○
    坦承不諱，核與證人即告訴人甲○○於偵查中證述相符，並
    有鐵搥1 支扣案及現蒐證照片3 張（警卷第8 至9 頁）附卷
    可憑，足見被告此部分犯行之自白，核與事實相符，堪認屬
    實。
 2、雖被告乙○○矢口否認有何恐嚇告訴人甲○○之犯行，惟被
    告乙○○該部分犯行業據證人即告訴人甲○○於偵查中結證
    明確（見94年度偵字第19512 號卷第39至41頁），並有鐵鎚
    1 支扣案可憑，且被告乙○○先行在告訴人甲○○門外朝告
    訴人甲○○揮拳，復持扣案鐵追1 支欲追打告訴人甲○○而
    侵入告訴人甲○○住處等情，亦經本院勘驗告訴人甲○○所
    提供案發當日其上揭住處外之監視錄影光碟查明屬實，此有
    本院勘驗筆錄乙份在卷足稽（見本院簡上卷第67頁至第70頁
    ），經核與告訴人甲○○證述遭被告乙○○先以徒手揮拳後
    再持扣案鐵鎚追打之情相符，足認告訴人甲○○證述在上開
    期間內遭被告乙○○不斷出言恫稱：我要打死你、搥死你等
    語，應屬實情，難認係無端誣陷之詞。是被告乙○○空言否
    認恐嚇犯行，要難採信。
 3、綜上所述，被告乙○○本件被訴犯行，均堪認定。從而，本
    案事證明確，應依法論科。
(二)論罪科刑：
 1、查被告乙○○行為後，如附表所示之相關法律均業經變更，
    並於95年7 月1 日施行，玆經整體比較結果，裁判時法並未
    較為有利，從而依刑法第2 條第1 項「從舊從輕」之規定，
    自應適用各該行為時法，亦即修正前法至明。
 2、是核被告乙○○所為，係犯修正前刑法（下同）第305 條之
    恐嚇危害安全罪、第306 條第1 項無故侵入他人住宅罪及第
    354 條之損壞他人機車坐墊罪。被告乙○○所犯恐嚇危害安
    全罪與無故侵入他人住宅罪間，有方法、結果之牽連關係，
    應依修正前刑法第55條之規定，從一重之恐嚇危害安全罪論
    處。又被告乙○○所犯恐嚇危害安全罪與損壞他人機車坐墊
    罪間，犯意各別，行為互殊，應予分論併罰，原聲請簡易判
    決處刑意旨認上開2 罪係牽連犯，容有誤會，併予指明。查
    被告前於87年間因違反水土保持法案件，經本院以91年度訴
    更字第1001號判處有期徒刑6 月確定；又於91年間因公共危
    險等案件經本院以91年度訴定第2244號判處有期徒刑5 月、
    4 月確定，應執行有期徒刑8 月，上訴後，經臺灣高等法院
    法高雄分院以91年度上訴字第1594號駁回上訴確定；前開3
    罪經臺灣高等法院高雄分院以92年度聲字第97號裁定定應執
    行有期徒刑1 年確定；又於92年間因過失傷害案件，經本院
    以92年度交簡字第1665號判處有期徒刑4 月確定，並與前開
    3 罪接續執行，始於93年9 月3 日縮短刑期執行完畢，此有
    臺灣高等法院被告前案紀錄表乙份在卷可憑，其於有期徒刑
    執行完畢後5 年內，再犯本件最重本刑為有期徒刑以上之2
    罪，俱為累犯，均應依刑法第47條之規定，分別加重其刑。
 3、被告乙○○犯罪事證明確，原審予以論罪科刑，固非無見，
    惟查：（1） 原判決認被告乙○○所犯恐嚇危害安全罪與損
    壞他人機車坐墊罪係牽連犯，容有未合；（2） 又檢察官上
    訴意旨指摘被告乙○○矢口否認恐嚇犯行，毫無悔意，至今
    未與告訴人和解，原審判決僅量處拘役50日，尚屬過輕等語
    ，本院審酌被告乙○○本案犯罪情節及犯後態度等一切情狀
    （詳後述），並慮及其有累犯前科，認原審判處刑度稍屬過
    輕，不足以懲處被告乙○○所犯本件惡行，亦有未恰。是以
    ，原判決既有上揭疏誤之處，且檢察官上訴認原判決刑度未
    恰亦為有理由，自應由本院予以撤銷改判。爰審酌被告乙○
    ○不思以理性態度解決紛爭，僅因財產拍賣糾紛，竟持鐵追
    侵入告訴人甲○○住處欲追打之，並口出恐嚇之言詞，又因
    追打告訴人不成即持鐵鎚損壞告訴人財物洩恨，嚴重危及告
    訴人之人身、財產安全，所為惡性重大，事後復矢口否認恐
    嚇犯行且一再指摘告訴人不是，對其所為全無悔意，犯後態
    度惡劣，且迄今仍未與告訴人達成和解，並慮及告訴人所受
    精神及財產上損害等一切情狀，分別量處如主文所示之刑，
    併均諭知易科罰金之折算標準及定其應執行之刑，以示懲儆
    。
 4、又按，從刑附屬於主刑，除法律有特別規定者外，依主刑所
    適用之法律（最高法院95年第8 次刑事庭會議決議參照），
    尚無比較新舊法之問題。查扣案鐵鎚1 支，係被告乙○○所
    有持以為本案損壞犯行之工具，應依修正前刑法第38條第1
    項第2 款規定，宣告沒收之。
 5、末查，本件原審判決未及比較新舊法，實務往例有認原判決
    未及比較適用新舊法，上訴後經比較結果雖仍以舊法有利於
    行為人，且原判決別無其他撤銷事由時，上訴審仍應以此為
    由撤銷改判，然而，修正後之刑法規定係以適用行為時法為
    原則，因此原判決雖未及比較適用，然本件上訴本院合議庭
    後，經比較新舊法，行為後之法律即新法並非較有利於行為
    人，仍應適用修正前之行為時法，已如前述，則原判決適用
    行為時法即無不當，自不構成撤銷改判之事由，併此敘明。
貳、甲○○部分：
一、公訴意旨略以：被告甲○○因告訴人乙○○於94年8 月27日
    23時30分許對其為恐嚇、毀損及侵入住宅犯行，竟基於傷害
    之犯意，與告訴人乙○○相互扭打，致告訴人乙○○受有右
    腕扭傷併韌帶受傷之傷害，因認被告甲○○涉有刑法第277
    條第1 項之傷害罪嫌等語。
二、按犯罪事實應該依據證據認定，無證據不得認定犯罪事實；
    又不能證明被告犯罪者，應諭知無罪之判決，刑事訴訟法第
    154 條第2 項、第301 條第1 項前段分別定有明文。又刑事
    訴訟法第161 條第1 項規定：檢察官就被告犯罪事實，應負
    舉證責任，並指出證明之方法。因此，檢察官對於起訴之犯
    罪事實，應負提出證據及說服之實質舉證責任。倘其所提出
    之證據，不足為被告有罪之積極證明，或其指出證明之方法
    ，無從說服法院以形成被告有罪之心證，基於無罪推定之原
    則，自應為被告無罪判決之諭知（最高法院92年臺上字第12
    8 號判例意旨參照）。又按，對於現在不法之侵害，而出於
    防衛自己或他人權利之行為，不罰；而行為不罰者，應諭知
    無罪之判決，刑法第23條前段、刑事訴訟法第301 條第1項
    後段亦分別定有明文。申言之，按正當防衛為阻卻違法事由
    之一，必須具備：(1)客觀上存在現時不法侵害之防衛情狀；
    (2)所實施者為客觀上必要之防衛行為；(3)主觀上須出於防衛
    意思等要件。其中所謂「不法侵害」，並不以刑法所規定之
    犯罪為限，亦即不以受侵害者為刑法所保護之法益為限，其
    他各種法律所承認之利益，亦包括在內。又防衛行為是否客
    觀必要，應就侵害或攻擊行為之方式、重輕、緩急與危險性
    等因素，並參酌侵害或攻擊當時防衛者可資運用之防衛措施
    等客觀情狀而做判斷，其標準乃在於一個理性之第三人處於
    防衛者所面臨之狀況，是否亦會採取同樣強度之防衛行為，
    亦即只要是有效排除不法侵害且造成損害最輕微之防衛行為
    即可，並無以出於不得已之唯一手段為要件，也無須考慮所
    保護之法益是否優越於所侵害之法益之法益平衡問題，而且
    防衛者能否以逃避、迂迴方式取代直接反擊行為，亦在所不
    問。至於防衛者之防衛行為是否過當，僅屬係不罰或得減輕
    、免除其刑之問題，並無礙於正當防衛行為之認定。
三、公訴意旨認被告甲○○涉有前揭傷害犯行，無非係以證人即
    告訴人乙○○之證述、高雄市立小港醫院驗傷診斷書為憑，
    而認被告甲○○犯嫌堪予認定為其論據。訊據被告甲○○矢
    口否認有何傷害犯行，辯稱：係被告乙○○持鐵鎚欲追打伊
    ，伊在屋外見狀即轉身進入屋內，告訴人乙○○追入屋內後
    伊亦未與其有肢體接觸，伊並未與乙○○拉扯致其受有傷害
    等語。經查：
(一)證人即告訴人乙○○於偵查中初稱被告甲○○於其「住宅內
    」將伊手腕扭傷等語（見94年度偵字卷第19512 號第30 頁
    ），復於本院審理時陳稱被告甲○○在其「住宅外」有出手
    毆打伊致其受有傷害等語（見本院簡上卷第69頁），告訴人
    乙○○就其所受傷害究於何時、何地遭被告甲○○所致，前
    後供述不一，何者屬實，已有不明。而其提出之高雄市立小
    港醫院診斷證明書載明「右腕」扭傷併韌帶受傷，又核與其
    於本院審理時陳稱遭被告甲○○毆打致「左手腕」受傷等語
    （見本院簡上卷第68頁）不符，是告訴人乙○○證稱於前揭
    時地遭被告甲○○扭傷乙節是否屬實，尚屬有疑。
(二)而據本院勘驗被告甲○○所提出案發當日其住宅外之監視錄
    影光碟結果為：被告甲○○與甲男（按：即被告甲○○隔壁
    鄰居）在門口聊天，告訴人乙○○騎機車至現場，衝向被告
    甲○○，於23時28分49秒先用左手抓住被告甲○○右手臂，
    再用右手揮拳打向被告甲○○頭部，被告甲○○躲開未被擊
    中，告訴人乙○○又用右手拉住被告甲○○左手不放，被告
    甲○○用力掙脫時，告訴人乙○○又用左手揮拳向被告甲○
    ○的頭部，被告甲○○此時雙手護住身前，將告訴人乙○○
    推開，被告乙○○又雙手往前推向被告甲○○而未推中，被
    告甲○○就轉身返回屋內，至23時29分時被告甲○○進入屋
    內，告訴人乙○○轉身至機車，告訴人乙○○再進入畫面時
    ，右手持有鐵鎚（於23時29分7 秒之停格畫面可清楚看出乙
    ○○有持鐵鎚）於23時29分8 秒進入屋內，於畫面結束前2
    人未再出來等情（見本院簡上卷第68頁），堪認被告甲○○
    在此期間並有積極出手扭傷告訴人乙○○之舉動，且其上開
    消極抵抗告訴人乙○○揮拳之行為，難認有造成被告乙○○
    受有右腕扭傷併韌帶受傷之可能，參以告訴人乙○○嗣後隨
    即至其機車拿取扣案鐵鎚1 支後，尚可以右手持該鐵鎚進入
    屋內欲追打被告甲○○，益證被告甲○○前揭消極抵抗行為
    尚未致使告訴人乙○○受有右腕扭傷併韌帶受傷之傷害至明
    。
(三)又據證人即告訴人乙○○在本院審理行交互詰問時另行證述
    其右腕傷勢係被告甲○○搶奪其持有之鐵鎚而遭被告甲○○
    折傷等語（見本院簡上卷139 頁至第140 頁）觀之，被告甲
    ○○雖否認在其住宅內與告訴人乙○○有何肢體接觸，惟證
    人即案發當日到場處理員警范志誠於本院審理時已證稱：「
    我們到達現場時，客廳桌子已經放著鐵鎚1 支，甲○○陳稱
    那是乙○○拿來攻擊他而被他搶下」等語明確（見本院簡上
    卷第86頁），是被告甲○○此部分辯解雖不可採，然依告訴
    人乙○○前揭所述，係告訴人乙○○侵入上揭住宅內欲持鐵
    鎚毆打被告甲○○，被告甲○○為求自保始將該鐵鎚自告訴
    人乙○○之右手奪下，準此，倘告訴人乙○○右手腕受有前
    揭傷勢確係因被告甲○○搶奪鐵鎚之時所致，而被告甲○○
    於奪下鐵鎚後，並無進一步毆打告訴人乙○○之舉動，亦為
    告訴人乙○○所是認（見本院簡上卷第140 頁），則堪認被
    告甲○○搶奪鐵鎚之舉係面臨告訴人乙○○現時不法之侵害
    ，基於自保之防衛意思所為之防衛行為，應屬正當防衛無疑
    ，且客觀言之，被告甲○○上揭手段當能排除告訴人乙○○
    所為之現時不法侵害，為被告甲○○當時為防衛本身權利所
    必要，而斟酌告訴人乙○○所受傷害尚輕，足認被告甲○○
    所用之力道非重，並慮及告訴人乙○○之不法侵害行為之方
    式等因素，亦堪認定被告甲○○所為之防衛行為，尚未逾必
    要之程度。是以，告訴人乙○○右腕傷勢如確係被告甲○○
    搶奪鐵鎚時所致，亦應認係對於現在不法的侵害，出於防衛
    自己權利之行為，依前開法律規定及說明意旨，應得卻違法
    ，自屬不罰。
(四)綜上所述，告訴人乙○○前後指述其右腕受傷之時、地不一
    ，是其傷勢是否確為被告甲○○所為，單憑其前後矛盾之指
    述及診斷證明書1 份等證據，尚屬不能證明。況依其嗣後於
    本院審理時證述其傷勢係遭被告甲○○搶奪鐵鎚時所折傷乙
    節，縱令屬實，被告甲○○該等行為亦屬正當防衛而不罰。
    此外，本院復查無其他積極證據足認被告甲○○有何傷害告
    訴人乙○○之犯行，則揆諸前揭法律規定及判例意旨，本件
    尚屬不能證明被告犯罪。原審疏未詳究上情，對被告甲○○
    遽予論罪科刑，自非允洽；被告甲○○以原判決不當為由提
    起上訴，應屬可取，為有理由。
四、末按，檢察官聲請簡易處刑之案件，法院於審理後，認應為
    無罪判決之諭知者，應適用通常程序審判之，刑事訴訟法第
    452 條及第451 條之1 第4 項但書第3 款分別定有明文。而
    本件原判決無可維持，既如前述，自應由本院合議庭將原判
    決撤銷，並改依第一審通常程序審判，而為被告無罪之諭知
    。
據上論斷，應依刑事訴訟法第455 條之1 第1 項、第3 項、第
452 條、第369 條第1 項前段、第364 條、299 條第1 項前段、
第301 條第1 項，刑法第2 條第1 項前段、修正前刑法（下同）
第305 條、第306 條第1 項、第354 條、第55條、第47條、第51
條第5 款、第41條第1 項前段、第38條第1 項第2 款，罰金罰鍰
提高標準條例第1 項前段、修正前罰金罰鍰提高標準條例第2 條
，判決如主文。
本案經檢察官李文和到庭執行職務。
中    華    民    國    95    年    8    月    23    日
                  刑事第十二庭  審判長法  官  施柏宏
                                      法  官  洪能超
                                      法  官  林書慧
以上正本證明與原本無異。
被告乙○○部分，不得上訴。
被告甲○○部分，如不服本判決，應於判決送達後10日內，向本
院提出上訴狀。
中    華    民    國    95    年    8     月    25    日
                                      書記官  鍾錦祥
附錄本件論罪科刑法條：
中華民國刑法第305 條（恐嚇危害安全罪）
以加害生命、身體、自由、名譽、財產之事，恐嚇他人致生危害
於安全者，處2 年以下有期徒刑、拘役或3 百元以下罰金。
中華民國刑法第306 條（侵入住居罪）無故侵入他人住宅、建築
物或附連圍繞之土地或船艦者，處1 年以下有期徒刑、拘役或3
百元以下罰金。
無故隱匿其內，或受退去之要求而仍留滯者，亦同。
中華民國刑法第354 條（毀損器物罪）
毀棄、損壞前2 條以外之他人之物或致令不堪用，足以生損害於
公眾或他人者，處2 年以下有期徒刑、拘役或5 百元以下罰金。
【附表】
┌──────┬─────────────┬─────────────┬───────┬────┐
│相關變更條文│行為時法（下稱舊法）之內容│裁判時法（下稱新法）之內容│比  較  理  由│備    註│
├──────┼─────────────┼─────────────┼───────┼────┤
│【罰金刑貨幣│依法律應處罰金、罰鍰者，就│中華民國94年1 月7 日法修正│刑法之貨幣單位│經按現行│
│單位之變更】│其原定數額得提高為2 倍至10│施行後，刑法分則編所定罰金│由「元（指銀元│法規所定│
│罰金罰鍰提高│倍（刑法乃係定明10倍）。第│之貨幣單位為新臺幣。94年1 │）」變更為「新│貨幣單位│
│標準條例第1 │1 條所定得提高倍數之規定，│月7 日刑法修正時，刑法分則│臺幣」，且刑法│折算新臺│
│條前段、第5 │於本條例修正後制定之法律，│編未修正之條文定有罰金者，│分則之罰金數額│幣條例第│
│條→刑法施行│不適用之；本條例修正前公布│自94年1 月7 日刑法修正施行│，亦視該分則先│2 條之規│
│法第1 之1條 │之法律，於本條例修正後修正│後，就其所定數額提高為30倍│前曾修正與否，│定折算後│
│第1 項、第2 │其罰金罰鍰數額或法律經全部│。但72年6 月26日至94年1 月│而分別提高3 或│等值，是│
│項          │修正而其罰金罰鍰數額未予變│7 日新增或修正之條文，就其│30倍。        │以新法並│
│            │更者，亦同。              │所定數額提高為3 倍。      │              │未較有利│
│            │                          │                          │              │。      │
├──────┼─────────────┼─────────────┼───────┼────┤
│刑法第33條第│罰金：（銀元）1 元以上。  │罰金：新臺幣1,000 元以上，│罰金刑之下限，│舊法有利│
│5 款：罰金刑│                          │以百元計算之。            │由銀元10元（經│        │
│下限變更    │                          │                          │提高）亦即新臺│        │
│            │                          │                          │幣30元，提高為│        │
├──────┼─────────────┼─────────────┼───────┼────┤
│ 【牽連犯】 │第55條後段：犯一罪而其方法│（刪除）                  │新法刪除牽連犯│被告之恐│
│            │或結果之行為犯他罪名者，從│                          │之規定        │嚇及損壞│
│            │一重處斷。                │                          │              │犯行，依│
│            │                          │                          │              │新法須分│
│            │                          │                          │              │論併罰，│
│            │                          │                          │              │依舊法則│
│            │                          │                          │              │僅從一重│
│            │                          │                          │              │論處，是│
│            │                          │                          │              │舊法有利│
│            │                          │                          │              │。      │
├──────┼─────────────┼─────────────┼───────┼────┤
│【累犯變更】│受有期徒刑之執行完畢，或受│受徒刑之執行完畢，或一部之│前案依軍法裁判│本案不論│
│修正前刑法第│無期徒刑或有期徒刑一部之執│執行而赦免後，5 年以內故意│者，及因過失再│適用舊法│
│47條、第49條│行而赦免後，5 年以內再犯有│再犯有期徒刑以上之罪者，為│犯有期徒刑以上│或新法，│
│→修正後刑法│期徒刑以上之罪者，為累犯，│累犯，加重本刑至2 分之1 。│之罪者，是否構│均構成累│
│第47條第1 項│加重本刑至2 分之1 。累犯之│第98條第2 項關於因強制工作│成累犯，新舊法│犯，是以│
│、第2 項、第│規定，於前所犯罪依軍法或於│而免其刑之執行者，於受強制│規定互歧。且新│新法並未│
│49條        │外國法院受裁判者，不適用之│工作處分之執行完畢或一部之│法復另行增訂強│較為有利│
│            │。                        │執行而免除後，5 年以內故意│制工作執行完畢│        │
│            │                          │再犯有期徒刑以上之罪者，以│後之擬制累犯規│        │
│            │                          │累犯論。累犯之規定，於前所│定。          │        │
│            │                          │犯罪在外國法院受裁判者，不│              │        │
│            │                          │適用之。                  │              │        │
├──────┼─────────────┼─────────────┼───────┼────┤
│【易科罰金折│犯最重本刑為5 年以下有期徒│犯最重本刑為5 年以下有期徒│易科罰金折算標│舊法有利│
│算標準變更】│刑以下之刑之罪，而受6 個月│刑以下之刑之罪，而受6 個月│準由銀元300 元│        │
│修正前刑法第│以下有期徒刑或拘役之宣告…│以下有期徒刑或拘役之宣告者│即新臺幣900 元│        │
│41 條 第1 項│得以（銀元，下同）1 元以上│，得以新臺幣1,000 元、2,00│，提高為以新臺│        │
│前段、修正前│3 元以下折算1 日，易科罰金│0 元或3,000 元折算1 日    │幣1,000 元、  │        │
│罰金罰鍰提高│。依刑法第41條易科罰金…就│，易科罰金。              │2,000 元、3,00│        │
│標準條例第2 │其原定數額提高為100 倍折算│                          │0 元折算1 日  │        │
│條→現行刑法│1 日；法律所定罰金數額未依│                          │              │        │
│第41條第1 項│本條例提高倍數，或其處罰法│                          │              │        │
│前段        │條無罰金刑之規定者，亦同。│                          │              │        │
├──────┼─────────────┼─────────────┼───────┼────┤
│刑法第51條第│宣告多數有期刑者，於各刑中│宣告多數有期刑者，於各刑中│新法為兼顧數罪│舊法有利│
│5 款：宣告多│之最長期以上，各刑合併之刑│之最長期以上，各刑合併之刑│併罰及單純數罪│        │
│數有期徒刑之│期以下，定其刑期。但不得逾│期以下，定其刑期。但不得逾│之區別，及刑法│        │
│定應執行刑  │20年。                    │30年。                    │衡平原則，乃對│        │
│            │                          │                          │於有期徒刑合併│        │
│            │                          │                          │定應執行刑之上│        │
│            │                          │                          │限予以提高至30│        │
│            │                          │                          │年，與舊法上限│        │
│            │                          │                          │20年相比較，被│        │
│            │                          │                          │告行為後之新法│        │
│            │                          │                          │顯不利於被告。│        │
╠══════╪═════════════╧═════════════╧═══════╧════╡
║整  體  比  │舊法有利。                                                                      │
║較  結  果  │                                                                                │
╚══════╧════════════════════════════════════════╛


司法院資訊處製作；財團法人民間司法改革基金會備份。
